臺灣臺中地方法院行政訴訟判決
110年度交字第65號
原      告  李興晨  
被      告  臺中市交通事件裁決處
                      設臺中市○○區○○○路00號
代  表  人  黃士哲    住同上
訴訟代理人  黃曉妍律師
上列當事人間交通裁決事件，原告不服被告民國110年1月14日中
市裁字第68-GT0000000號裁決書，提起行政訴訟，本院判決如下
：
    主  文
原告之訴駁回。
訴訟費用新臺幣參佰元由原告負擔。
    事實及理由
一、程序事項：按行政訴訟法第237條之7規定，交通裁決事件之
    裁判，得不經言詞辯論為之。本件屬交通裁決事件，依兩造
    所述各節及卷內資料其事證已臻明確，本院認無經言詞辯論
    之必要，爰不經言詞辯論而為判決。
二、事實概要：
　　原告於民國109年9月8日6時41分許，駕駛號牌AVA-7505號自
    用小客車（下稱系爭車輛），行經臺中市台74線快速公路約
    16公里處，因「汽車駕駛人駕駛汽事肇事，無人受傷或死亡
    ，而未依規定處置逃逸」之違規行為，為臺中市政府警察局
    第五分局（下稱舉發機關）員警認定原告違反道路交通管理
    處罰條例第62條第1項之規定，對原告掣開第GT0000000號舉
    發違反道路交通管理事件通知單。被告續於110年1月14日以
    中市裁字第68-GT0000000號裁決書（下稱原處分），依道路
    交通管理處罰條例（以下簡稱道交條例）第62條第1項、第2
    4條第1項第1款及「違反道路交通管理事件統一裁罰基準表
    」之規定，按逾到案期限60日以上之基準，裁處原告第4階
    段罰鍰新臺幣（下同）3,000元，吊扣駕駛執照3個月，並應
    參加道路交通安全講習。原告不服，提起本件行政訴訟。
三、原告主張略以：
　　原告肇事當下並無察覺，且車輛無明顯撞擊痕跡，經警方通
    知後才到案說明，亦已與對方達成和解等語。並聲明：原處
    分撤銷。
四、被告答辯略以：
　　系爭車輛行經違規地點變換車道，未保持安全距離與間隔，
    強行向左變換車道，其左側後照鏡不慎撞擊該車右側車身，
    導致兩造車輛發生擦損，有發出擦撞聲，原告既已知悉發生
    碰撞，並非不能預見對造車輛車損之情事，縱無直接故意，
    亦有間接故意等語。並聲明：原告之訴駁回。
五、本院之判斷：
(一)按「汽車駕駛人駕駛汽車肇事，無人受傷或死亡而未依規定
    處置者，處新臺幣1千元以上3千元以下罰鍰；逃逸者，並吊
    扣其駕駛執照1個月至3個月。」、「領有汽車駕駛執照之汽
    車駕駛人，除駕駛聯結車、大客車、大貨車外之非其駕駛執
    照種類之車輛，違反本條例及道路交通安全規則之規定，應
    受吊扣駕駛執照情形時，無因而肇事致人受傷或重傷者，記
    違規點數五點。」道路交通管理處罰條例第62條第1項及第6
    8條第2項前段分別定有明文。因此，如駕駛人對於其駕車發
    生交通事故之事實已有認識，進而決意擅自駛離現場，自符
    合道路交通管理處罰條例第62條第1項規定，應予處罰。
(二)經查，本院勘驗調查舉發機關提供之採證光碟，製成勘驗筆
    錄附卷（見本院卷第103 頁）。勘驗結果為：對造車輛行車
    紀錄器畫面時間2020/09/08 06 ：40：34時至06：41：21時
    對造車輛（下稱該車) 行駛於台74線快速道路16公里處內側
    車道，06：41：22時至06：43：30時該車變換至中線車道，
    此時系爭車輛行駛於該車右前方，顯示左側方向燈，與該車
    保持不到1 組車道線距離，與該車併行時突然向左變換車道
    ，發出碰撞聲，車內乘客發出尖叫聲，該車往內側車道偏移
    ，系爭車輛則繼續加速駛離，該車立即回正並繼續行駛。依
    上開勘驗結果可知，系爭車輛沿台74快速道路16公里處變換
    車道時，與該車發生擦撞，造成該車車身右側有擦損情形，
    系爭車輛未停車，即加速駛離現場等情。
(三)雖原告主張肇事當下並無察覺云云。然觀諸卷附道路交通事
    故照片黏貼紀錄表（見本院卷第73至79頁反面）對照109年9
    月8日A3類交通事故調查紀錄表（見本院卷第81至83頁反面
    ）可知，對造駕駛之該車右側車身出現明顯擦痕及車漆掉落
    之情形，與系爭車輛左側照後鏡出現之白色擦痕高度相符，
    足證兩車確有相撞之事實；再依上開勘驗畫面顯示，系爭車
    輛與該車併行向左變換車道時，發出碰撞聲，依客觀上一般
    駕駛汽車用路人之經驗，即可輕易發覺有擦撞情形，況原告
    亦於調查紀錄表中自承當時因閃避不及與對方發生擦撞等語
    ，顯見原告當時對於系爭車輛發生交通事故之事實，主觀上
    非無認識，其辯陳未察覺肇事一節，應不可採。
(四)復依前揭規定及說明，在無人傷亡且車輛尚能行駛之狀態下
    ，不論責任之歸屬為何，亦不論車損嚴重與否，原告原應通
    知警察機關並留置現場，靜待警察到場查驗人別及採證處理
    ，以保存肇事現場相關證據，俾日後釐清肇事責任歸屬，惟
    原告竟未依上開規定處置逕自決意認為其車輛無損壞，即駕
    車離去現場，縱非出於故意，亦有可歸責之過失事由，自已
    構成道路交通管理處罰條例第62條第1項後段規定之處罰要
    件。至於原告主張已與對方達成和解云云，惟依前揭規定及
    說明，此等處置義務，不因原告已與對造成立和解而得予以
    免除，是原告自不得執此據為免罰之事由。原處分據以裁罰
    ，應無違誤。
六、綜上所述，原告違規事證明確，被告依法所為原處分並無違
    誤，原告訴請撤銷，為無理由，應予駁回。
七、本件第一審裁判費為300元，應由原告負擔，爰確定第一審
    訴訟費用額如主文第2項所示。
據上論結，本件原告之訴為無理由，依行政訴訟法第237條之7、
第98條第1項前段、第237條之8第1項，判決如主文。
中　　華　　民　　國　 110　　年  　10　　月　 27　　日
　　　　　　　　　行政訴訟庭　法　官    吳俊螢
上為正本係照原本作成。
如不服本判決，應於送達後20日內，向本院提出上訴狀，其未表
明上訴理由者，應於提出上訴後20日內向本院補提理由書（均須
按他造人數附繕本）。上訴理由應表明關於原判決所違背之法令
及其具體內容，或依訴訟資料可認為原判決有違背法令之具體事
實。
中　　華　　民　　國　 110　　年　　10　　月　　27　  日
　　　　　　　　　　　　　　　書記官　  簡芳敏